【裁判字號】    90,勞簡上,1
【裁判日期】    901030
【裁判案由】    請求違約金
【裁判全文】
臺灣彰化地方法院民事判決  九十年度勞簡上字第一號
    上  訴  人  丁○○
    訴訟代理人  甲○○
    被上訴人    勇立興業股份有限公司
    法定代理人  乙○○
    訴訟代理人  丙○○
右當事人間請求請求違約金事件，上訴人對於中華民國九十年六月六日本院彰化簡易
庭九十年度彰勞簡字第三號第一審判決提起上訴，本院判決如左：
    主  文
原判決廢棄。
右廢棄部分被上訴人在第一審之訴及假執行之聲請均駁回。
第一、二審訴訟費用由被上訴人負擔。
    事  實
甲、上訴人方面：
一、聲明：如主文所示。
二、陳述：除與原審判決書所載者相同茲予引用外，補稱：
（一）系爭僱傭契約有關違反服務年限違約金之約定，為不公平之定型化契約，依消
      費者保護法第十一、十二條規定為無效。兩造僱傭契約固有「服務期間不少於
      兩年，服務不滿兩年提前離職或因過失而被解僱罰金，賠償訓練費用及訓練期
      間薪資及補助費，或新台幣（下同）四十萬元，以金額高的為準」之約定，但
      上述條款係企業經營者即被上訴人單方擬定之定型化契約，上訴人在謀職孔急
      弱勢情狀下，只能被迫性接受，殊無契約自由，且雇主對於員工所提供之教育
      訓練，乃著眼於其本身利益，該花費本應由其負擔，豈可為規避風險而對員工
      故設服務年限為違約金條款，此對上訴人顯失公平，且違平等互惠原則，依上
      述規定為無效。
（二）再依民法第二百四十七條之一規定，當事人一方預定用於同類契約之條款而訂
      定之契約，有為免除或減輕預定契約條款之當事人之責任者，或加重他方當事
      人之責任者或使他方當事人拋棄權利或限制其行使權利者，或其他於他方當事
      人有重大不利益者，按其情形顯失公平者，該部分約定無效，被上訴人挾其經
      濟上優勢，使上訴人為謀職不得不簽署系爭承諾書，顯失公平，且系爭承諾書
      二年不得提前離職之約定，已屬加重上訴人之責任，並限制上訴人隨時終止勞
      動契約之權利，依上述法條規定，系爭承諾書應屬無效。
（三）復依勞動基準法第九條規定：「臨時性、短期性、季節性及特定性工作得為定
      期契約；有繼續性工作應為不定期契約。」被上訴人自承上訴人係擔任「自動
      化、軟體及設備工程師」，依法自屬繼續性工作之性質，兩造間之僱傭契約應
      屬不定期契約，系爭承諾書竟有至少二年之期間限制，顯違上述強制規定，依
      法自屬無效。
（四）按雇主於訂立勞動契約時為虛偽之意思表示，使勞工誤信而有受損害之虞者，
      雇主違反勞動契約或勞工法令，致有損害勞工權益之虞者，勞工得不經預告終
      止契約，勞動基準法第十四條第一項第一、六款定有明文。且勞動基準法第七
      條第一項規定，勞動契約應載明工作場所及應從事之工作有關事項。又民法第
      四百八十九條第一項亦明定：「當事人之一方，遇有重大事由，其僱傭契約，
      縱定有期限，仍得於期限屆滿前終止之。」上訴人於面試時均未被告知被上訴
      人實際上係人力派遣公司，亦不知任職後會被派遣至台灣應用材料公司（下稱
      台灣應材公司）上班，系爭承諾書亦未載明上班地點為台灣應材公司，系爭勞
      動契約顯已違反勞動法令，致上訴人權益嚴重受損，且被上訴人刻意隱瞞而為
      虛偽意思表示，使上訴人誤信上班地點在上訴人公司內，依上述規定，上訴人
      自得不經預告終止系爭勞動契約。又僱用人非經受僱人同意，不得將其勞務請
      求權讓與第三人，否則他方得終止契約，民法第四百八十四條亦有明文，本件
      被上訴人未經上訴人同意即將勞務請求權讓與台灣應材公司，上訴人自得依上
      述民法第四百八十四條、第四百八十九條規定，終止系爭勞動契約，系爭勞動
      契約既已終止，自無令上訴人負違約之責任。
（五）被上訴人辯稱未將勞務請求權讓與他人云云，但九十年二月間立法院派遣勞動
      法草案第二條第二款：「派遣機構：謂雇用勞工並使其為要派機構提供勞務者
      」、第三款：「要派機構：謂在要派契約約定下，實際使用派遣勞工者」之規
      定，可見所謂以人力派遣為業者，係將指揮命令權（勞務請求權）讓與他人之
      經營型態，被上訴人既自稱其公司係向經濟部登記有案以派遣為業之公司，又
      辯稱未將對上訴人之指揮命令權讓與台灣應材公司等語，顯有矛盾。
（六）被上訴人將上訴人派往台灣應材公司，再由台灣應材公司派往南科台機電公司
      ，此種二重派遣（再派遣）違反勞動基準法第六條「任何人不得介入他人之勞
      動契約，抽取不法利益」之規定，被上訴人與台灣應材公司顯有中間榨取之共
      犯情節，又上述派遣勞動法草案亦禁止再派遣，可見涉及勞動力之買空賣空行
      為不僅現行法所禁止，更為上述派遣勞動法草案所明文禁止並違者處罰。另比
      較被上訴人之離職員工陳榮仁與台灣應材公司某員工之薪資，受僱於台灣應材
      公司每月可領六萬五千元，但受僱於被上訴人公司之陳榮仁每月僅領約四萬元
      ，兩人做同樣工作，且混合編組輪流出勤，只因受僱公司不同而每月竟有約二
      萬元之差別待遇，其二萬元差額顯係中間榨取所得。
（七）兩造合約內容，被上訴人同意於上訴人受訓後，待遇調升為四萬元，又稱每月
      平均薪資應為四萬六千六百六十六元，但上訴人受訓後薪資並未調至四萬元，
      仍與受訓前同樣為三萬五千元，且上訴人之平均月薪亦非四萬六千六百六十六
      元，可見被上訴人未依約履行，被上訴人違反雙務契約中債務不履行之給付不
      完全，為契約法定解除發生之原因，被上訴人雖辯稱需經公司考核合格方可調
      薪云云，但查公司之工作規則中並無該項規定，可見被上訴人此部份所辯未經
      雙方約定，所言僅係推託之詞。
（八）被上訴人自承上訴人已於九十年一月二十九日申請離職，上訴人依法終止勞動
      契約之意思表示已到達被上訴人，上訴人終止勞動契約係形成權，不待被上訴
      人批准即已生效，至上訴人離職後欲求學或轉往別公司上班，均無礙系爭勞動
      契約終止之事實。
（九）縱上述主張不為鈞院接受，被上訴人所稱訓練費用亦有灌水之嫌，其違約金之
      約定顯屬過高，且兩造約定服務年限二年，上訴人服務半年，應有比照減少違
      約金之適用，又違約金過高酌減之規定亦應一併考量。
（十）此外，上訴人於離職前共計墊付三萬零一百元之出差費，該出差通知單上主管
      指定住宿地點為新喜飯店，被上訴人辯稱出差應住宿舍云云，顯無理由。所以
      縱上訴人有違約金之賠償責任，此部份應予抵銷扣除之。
三、證據：援用原審之立證方法。並提出出差通知單、統一發票、出差費用明細表、
    所營事業資料、聘書、薪資單、受訓合格證書、員工手冊等件為證。
乙、被上訴人方面：
一、聲明：（一）上訴駁回。（二）訴訟費用由上訴人負擔。
二、陳述：除與原審判決書所載者相同茲予引用外，補稱：
（一）勞動契約無消費者保護法之適用：消費者保護法立法之目的在於「為保護消費
      者權益，促進國民消費生活安定之提升國民消費生活品質」，勞動契約旨在規
      範僱主與受僱人間勞動條件，它不是「消費生活」之問題，與消費者保護法規
      範領域、對象均不同，勞動契約只能適用勞動法令，怎會有消費者保護法之適
      用。
（二）系爭勞動契約非定型化條款：被上訴人公司與上訴人所簽之勞動契約不是定型
      化契約，因為被上訴人所招聘之員工基於每個人學經歷不一，及應徵者所要求
      之待遇亦不同，公司不獨選擇員工，員工也一樣選擇公司，因此新進員工之薪
      資會不同，所以公司與每個員工所訂立之契約自然不會一樣，如此怎會是所謂
      不公平的定型化契約，至於員工福利、休假、保險等等事項，因公司及員工均
      受勞基法及公司勞動規則之限制，故這方面會有符合法令及內規的統一規定，
      此乃勞動法令及公司管理公平性要求之結果，其根本與不公平定型化契約扯不
      上關係。
（三）本件勞動契約無「強迫性接受」之問題：目前社會怎會有強迫性接受不公平勞
      動契約之問題，上訴人所言未免誇大不實，需知上訴人在八十九年六月十九日
      任職被上訴人公司時，為國內電子業最景氣之際，是「事求人」不是「人求事
      」，上訴人那有謀職孔急之弱勢，毫無商討契約內容只能被強迫性接受之問題
      ，依被上訴人公司與上訴人面談記錄，被上訴人曾分別在八十九年四月及六月
      十二日與被上人公司面談過二次應徵之問題，同時期上訴人尚在華邦電子股份
      有限公司任職，顯然上訴人是基於被上訴人公司待遇較華邦電子公司好，上訴
      人才主動要求被上訴人讓其任職而跳槽過來，此有該面談記錄為證，上訴人既
      有工作存在，且當時市場為「事求人」，上訴人指稱因謀職孔急被迫接受不公
      正定型化契約自與事實不符為臨訟之飾詞。
（四）系爭勞動契約無詐欺之情事：上訴人主張其被詐欺而簽立勞動契約「承諾書」
      顯與事實不符，上訴人就此並未舉證以實其說，被上訴人公司亦否認有詐欺之
      情事，該勞動契約是上訴人經過二次面談並在充份了解彼此狀況，並於深思熟
      慮下所簽，且之前上訴人不斷以電話或其他方式詢問待遇及公司之狀況，上訴
      人也因此離開其所任職之華邦電子公司，承諾書內容與上訴人上班條件及事實
      並無不符，上訴人稱其被詐欺而簽約為不實之說詞，且詐欺撤銷意思表示除斥
      期間為一年，上訴人在八十九年六月十二日面談並簽承諾書，同月十九日上班
      ，上訴人以詐欺為由主張承諾書撤銷意思表示已逾一年除斥期間。
（五）承諾書為公平契約並無民法二百四十七條之一所規定情形：系爭承諾書非定型
      化契約已如前述，故無民法二百四十七條之一之適用，再者該契約完全為公平
      約定，其中約定上人月薪三萬元，一年可領十四個月（含中秋及年終各加發一
      個月），受訓完成並考核合格（即QUALIFY）後月薪為三萬五千元，車馬費五
      千元，並有優厚的保險（除勞健保外之三○○萬元意外險），休假、加班悉依
      勞基法辦理，並另有紅利，凡此只見保障上訴人者，未見有所謂「加重責任」
      或使上訴人「拋棄權利或限制其權利」，且只見使上訴人得利「重大利益之約
      定」，並未見所謂「重大不利益」之約定的存在，故上訴人抽象不具體指摘被
      上訴人公司有民法二百四十七條之一之規定自非可採。依系爭承諾書對上訴人
      待遇優厚之約定只見上訴人憲法十五條之工作權受保障，未見其受侵害之處。
（六）關於承諾書與勞基法之關係：本件勞動契約並無違反勞基法強制規定之處，因
      為勞基法並無禁止勞僱雙方簽約規定員工最少服務年限，且最少服務年限並非
      所謂定期契約，因所謂定期契約是指期限屆滿勞動契約結束雙方之勞僱關係解
      消，但本件最少服務年資約定並非定期契約，因最少服務年資是針對上訴人是
      否符合違約罰之條件，不是二年期滿契約即解消之問題，故本件仍屬不定期限
      契約並無違反勞基法之處。又上訴人工作場所並非固定不動，上訴人上班地點
      即為被上訴人公司，此事可透過「意思實現」方式來體現勞基法之規定，未必
      均須明白約定於契約中，且契約中有無該約定無關乎契約效力，不然未有書面
      之勞動契約豈非變成無效，故勞動場所不過是勞基法實施細則提示性規定非勞
      動契約之效力規定，此外上訴人既為員工，本來就有接受被上訴人指派工作之
      義務，如照上訴人之主張豈非上訴人每天只能坐在公司辦公桌不動，否則就是
      違反勞基法「工作場所約定」，勞基法果倘如此解釋的話，那麻煩大了！外務
      員、業務員甚至被上訴人公司都不能派上訴人到客戶處駐廠維修、服務，被上
      訴人甚至所有僱主聘請員工豈不形同「供奉神明」只能不動如山地坐於「神壇
      」上，上訴人任職期間若有被指派到台灣應材公司工作，便是台灣應材公司是
      被上訴人公司之客戶，事業合作夥伴，倘有因生意而生債之關係，則被上訴人
      是債權人，台灣應材公司是債務人，其應付服務費給被上訴人公司，便是公司
      之營運收入，被上訴人公司有營運收入才能發薪給員工，這叫什麼「歛財」，
      上訴人胡謅事實法理也該有個譜，不應瞎掰過份離譜，但這又與被上訴人與上
      訴人之勞動契約之效力有什麼關係，而事實上上訴人由被上訴人派到台灣應材
      公司受訓，並由該受訓公司負責考核上訴人對客戶服務之成效及品質，俾做為
      QUALIFY之依據。
（七）關於上訴人應負違約金責任之構成：上訴人共報名五種專業技術訓練課程及訓
      練費用，總計為美金一一、四一○元，匯率以三十三元計為三七、六五三○元
      ，又基於承諾書約定被告應賠償違約金四十萬元或訓練費及訓練期間薪資及補
      助費並以最高者為準，查被告受訓期間所領薪資及補助費為四○、三八五元，
      加上前接訓練費為四一八、二三五元，因此被上訴人公司請求四十萬元違約金
      賠償自無過高可言，並且優待上訴人。故本件自無斟減違約金之理由。此外該
      訓練課程是以半年為一週期，因此生意上付服務費鮮有當場「銀貨兩訖」，付
      款一般時間都較後，故上訴人受訓在七月，被上訴人公司費用支付在八十九年
      十月二十六日，並沒有什麼不正常。第查公司訓練員工必需花費相當費用，公
      司新進員工未經訓練根本無法使用，但公司花錢訓練員工另方面對員工而言，
      是員工一輩子受用之專業技能，基於此一支出，在公平原則考慮下，公司當然
      有權要求員工在一定年數必須服務於公司，否則每位員工都如上訴人般受完公
      司專業訓練後即走人或如上訴人因公司暫派到南科台積電工廠服務即嫌工作辛
      苦竟不告而別，其無異是竊奪公司之財產，讓公司當冤大頭，此當非誠信原則
      之道。
（八）上訴人一直指摘被上訴人公司是「人力派遺公司」及如何不是等，但人力派遺
      之營業項目既載之於被上訴人公司之營業項目，則在上訴人任職後派遺其任該
      工作為合法營業範圍之一，並無不法可言，又公司營業項目，任何人均可上網
      查詢，任職者應自行查閱該資訊，公司招聘員工或對外營業並不須要一再出示
      公司執照之營業項目，上訴人任職被上訴人公司並非受被上訴人所謂「意圖隱
      瞞」之結果，且新竹地方不大，相關廠商什麼情形任職該地之人都知曉，無從
      隱瞞什麼營業事項，上訴人所言均非事實，須知上訴人先後兩次來被上訴人公
      司面談後才任職，其未任職前，事實上也考核被上訴人公司，且上訴人於上班
      前一再詢問公司相關情況在對公司相當了解後才主動要求簽約任職並因此離開
      華邦公司，故上訴人自不可能被欺騙任職，上訴人比誰都還精。
（九）上訴人主張到高雄出差墊支出差費三萬零一百元，被上訴人公司否認之，且一
      張出差單顯不能證明墊支之事實。又上訴人所提出差單就是被上訴人派上訴人
      至台南南科台積電六廠工作，上訴人任職二天竟不告而別，損害被上訴人公司
      聲譽甚鉅，其只能證明上訴人違約。
（十）又上訴人之薪水調整為每月三萬五千元及車馬費五千元，必須在受訓完畢並經
      考核合格後才能調薪為上述標準，其所提附件二聘書中所言之受訓與QUALIFY
      是兩回事，該條文載為：「QUALIFY後一般約受訓後三個月後，QUALIFY前一般
      不報加班，調整為三萬五千元／月，車馬費五千元，故可知受訓完成不等於是
      QUALIFY。而所謂QUALIFY是指被上訴人公司派上訴人至客戶處從事自動化軟體
      及設備等服務（即電腦與生產機器之自動化整合），並由其訓練單位台灣應材
      公司考核其訓練後服務成果及客戶反應，經考核通過（即QUALIFY）後才有調
      整薪水為三萬五千元及車馬費五千元，但迄上訴人不告而別離職為止上訴人均
      未通過考核，顯見其服務品質不良，所以未通過QUALIFY，這也是為什麼上訴
      人臨訟之前及任職中未曾主張被上訴人「短付」薪水之理，故上訴人指稱被上
      訴人「短付」薪水自非事實。
（十一）上訴人於八十九年一月二十九日向被上訴人公司申請離職尚未經批准時即不
        告擅自離職，而且其自填離職原因是「求學」，可知上訴人是違反勞動契約
        之一方，違約一方無契約終止權利可言，故上訴人主張是因被上訴人公司違
        反勞基法「讓與勞動請求權」及詐欺為其離職及終止契約之原因，顯與該申
        請書之記載不合，足證上訴人臨訟所主張離職理由為臨訟杜撰之詞不足採信
        。又上訴人離職原因既為「求學」，則於本件訴訟中，上訴人主張是依勞基
        法第十四條及依民法第四百八十四條規定終止勞動契約即非可採。且上訴人
        無權再於事後重複主張終止契約。
（十二）上訴人引用學理謂「人力派遺公司如何地有弊端及剝削勞工等等」，但這只
        是著作者抽象的學理的論述，打官司不是在上課也不是在探討學理，必須臚
        列具體事實及證據，請上訴人具體提出被上訴人何處剝削上訴人，上訴人原
        來在華邦電子公司上班之薪水為三萬二千五百元，來被上訴人處上班是三萬
        五千元起薪，上訴人「剝削說」顯屬不實。
（十三）按所謂「人力派遣」公司是政府所合法核准之業務並載之於公司章程，上訴
        人也自承其為解決勞動不足之新興勞動形態，準此，縱然如上訴人所云被上
        訴人公司為人力派遣公司亦屬合法經營，上訴人無權終止契約。
（十四）上訴人領薪或工作指派均受被上訴人公司指揮，並無所謂被上訴人讓與勞務
        請求權給第三人之事。
（十五）被上訴人公司對於員工出差相關費用報支規定為：「油費每公里六元，高速
        公路回數票實報實銷，如搭火汽車依票證實報實銷，右只能擇一申報，住宿
        費：若工作地點有提供宿舍以住宿舍為先，如無宿舍始可向公司申請准許後
        方可住旅館，旅館費總支出不得逾四千元，日支膳雜費六百五十元：但當日
        往返不得報支，若旅館已供應餐點則根據早、午、晚各佔日支膳雜費之三分
        之一自行扣除」，可知上訴人主張其出差期間旅館共十二日用掉出差費三萬
        一百元顯有浮報出差費之嫌，且未經主管准許，更無證據證明其支出以及超
        越右出差列支標準，其請求自非實在而不准許。
（十六）上訴人同時期到台積電工作為「機台維修」，維護工廠機器與電腦連線及機
        台本身軟體處理，是由被上訴人公司主管乙○○派遣，且一同去之員工除上
        訴人外尚有周政彥、吳添城共三人，至於台積電是付費給被上訴人公司，被
        上訴人公司則與合作夥伴台灣應材公司（因人員由該公司訓練，彼此在商上
        互相支援接CASE）拆帳，此部份涉及商業競爭及營業機密，惟與本件上訴人
        違約無關。
三、證據：援用原審之立證方法。並提出訓練課程表、課程價目表、課程註冊及取消
    規則、面談紀錄表、離職申請表等件為證。
    理  由
一、被上訴人於原審起訴主張上訴人於八十九年六月十九日任職被上訴人公司之「自
    動化、軟體及設備工程師」一職，依兩造系爭僱傭契約約定：「服務期間不少於
    兩年，服務不滿兩年提前離職或因過失而被解僱罰金，賠償訓練費用及訓練期間
    薪資及補助費，或四十萬元，以金額高的為準」，但上訴人違反上述約定，於九
    十年一月二十九日離職，經催告不為賠償，爰依上述僱傭契約約定之法律關係請
    求賠償。上訴人則以系爭僱傭契約有關違反服務年限違約金之約定，為不公平之
    定型化契約，依消費者保護法第十一、十二條規定為無效；且被上訴人挾其經濟
    上優勢，使上訴人為謀職不得不簽署系爭承諾書，顯失公平，且系爭承諾書二年
    不得提前離職之約定，已屬加重上訴人之責任，並限制上訴人隨時終止勞動契約
    之權利，依民法第二百四十七條之一規定，系爭承諾書應屬無效；及上訴人於面
    試時均未被告知被上訴人實際上係人力派遣公司，亦不知任職後會被派遣至台灣
    台灣應材公司上班，系爭承諾書亦未載明上班地點為台灣應材公司，系爭勞動契
    約顯已違反勞動法令，致上訴人權益嚴重受損，且被上訴人刻意隱瞞而為虛偽意
    思表示，使上訴人誤信上班地點在上訴人公司內，又被上訴人未經上訴人同意即
    將勞務請求權讓與台灣應材公司，上訴人自得依民法第四百八十四條、第四百八
    十九條規定，終止系爭勞動契約，系爭勞動契約既已終止，自無令上訴人負違約
    之責任等語資為抗辯。
二、本件被上訴人於原審主張上訴人於八十九年六月十九日任職被上訴人公司，兩造
    系爭僱傭契約約定：「服務期間不少於兩年，服務不滿兩年提前離職或因過失而
    被解僱罰金，賠償訓練費用及訓練期間薪資及補助費，或四十萬元，以金額高的
    為準」，但上訴人於九十年一月二十九日離職等情，業據提出承諾書、離職申請
    書等件為證，此部份且為上訴人所不爭執，應認為真正。茲兩造之爭點在於上訴
    人是否有權終止系爭僱傭契約。
三、按僱用人非經受僱人同意，不得將其勞務請求權讓與第三人，受僱人非經僱用人
    同意，不得使第三人代服勞務。當事人之一方違反前項規定時，他方得終止契約
    。民法第四百八十四條定有明文。兩造爭執上訴人是否可以上述法條規定終止系
    爭僱傭契約，分述如下：
（一）上訴人主張被上訴人僱用上訴人後，將上訴人派往台灣應材公司，已將勞務請
      求權讓與台灣應材公司等情，業據提出出差通知單、所營事業資料等件為證，
      依上述所營事業資料所載，被上訴人經營之業務包括人力派遣業，被上訴人亦
      自認所營事業包括人力派遣業，並將上訴人派往台灣應材公司，但否認有將勞
      務請求權讓與台灣應材公司云云，經查：證人陳榮仁稱：我曾受僱被上訴人擔
      任設備工程師，面試時說要替他們代理的東西作行銷及維護，先在被上訴人公
      司看書約一週，就到台灣應材公司任職，負責販賣半導體機器在聯電公司之維
      修，每天上班均先到台灣應材公司，有無需要前往聯電公司係由台灣應材公司
      人員所決定，因係台灣應材公司要我們去的，所以均自稱係台灣應材公司之員
      工，有時出差亦經台灣應材公司主管核准，當時被上訴人派在台灣應材公司之
      人員約有五十幾人，每週二晚上到被上訴人公司開會等語，又上訴人所提上述
      出差通知單上係經由台灣應材公司主管簽核，此部份亦據被上訴人自認，足見
      上訴人雖受僱於被上訴人，系爭僱傭契約存在於兩造之間，但上訴人平日係在
      台灣應材公司上班，系爭僱傭契約中，受僱人即上訴人所服勞務及所受監督，
      均由台灣應材公司請求及行使之，即對勞務之實施方式、時間及地點（包括是
      否出差及出差之工作內容）加以指示或安排者，均為台灣應材公司，系爭僱傭
      契約之指揮監督權在於台灣應材公司，台灣應材公司對於上訴人自係行使其勞
      務請求權，被上訴人否認有將勞務請求權讓與台灣應材公司云云，不能採信，
      堪信上訴人此部份主張為真實。
（二）上訴人又主張被上訴人將勞務請求權讓與台灣應材公司未經上訴人同意等情，
      此部份固經被上訴人否認，但依上述證人陳榮仁所述，其面試時僅受告知「要
      替他們代理的東西作行銷及維護」，系爭承諾書或上訴人所提上述被上訴人公
      司之員工手冊內亦無相關之記載，又上訴人雖已在被上訴人公司任職約半年後
      離職，但以上訴人係受僱人之相對弱勢地位，亦難認上訴人已有默示同意，此
      外，被上訴人復未舉證證明此部分確經上訴人同意，被上訴人此部份主張即難
      採信，上訴人此部份主張亦堪信為真正。
（三）上訴人又主張其已於九十年一月二十九日申請離職，上訴人依法終止勞動契約
      之意思表示已到達被上訴人，自已生契約終止之效力等情，有上述離職申請書
      為證，被上訴人雖抗辯稱上訴人當時所填離職原因是「求學」，並非以法定原
      因終止系爭僱傭契約等語，經查：上述離職申請書固記載離職原因為「求學」
      ，並未表明係以被上訴人違法將其勞務請求權讓與第三人為由而終止系爭僱傭
      契約，但該離職之申請確可認為終止系爭僱傭契約之意思表示，並已到達被上
      訴人，又被上訴人確有將其勞務請求權讓與第三人台灣應材公司之情形，已如
      前述，依上述民法第四百八十四條第二項規定，上訴人於為該意思表示前已取
      得終止系爭僱傭契約之形成權，縱上訴人於行使其契約終止權時未明白表明其
      終止契約之法律上理由，亦應認其提出上述離職申請以表示終止系爭僱傭契約
      時，已生終止系爭僱傭契約之效力，被上訴人此部份主張亦不可採，上訴人此
      部份主張可以採納。
四、綜上所述，被上訴人因未經上訴人同意將系爭僱傭契約之勞務請求權讓與第三人
    台灣應材公司，經上訴人依民法第四百八十四條第二項規定，於九十年一月二十
    九日終止系爭僱傭契約，系爭僱傭契約自已生終止之效力，從而，被上訴人基於
    上訴人違反系爭僱傭契約之法律關係，請求上訴人賠償系爭四十萬元及遲延利息
    ，自無依據，原審依被上訴人一造辯論結果，即遽認上訴人應賠償系爭四十萬元
    及遲延利息，尚有未合，上訴人指摘原判決不當，為有理由，應由本院廢棄改判
    。
五、本件事證已臻明確，兩造其餘主張及攻擊防禦方法，經審酌後，認與判決結果已
    不生影響，故不予論究，併此敘明。
六、據上論結，本件上訴人之上訴為有理由，依民事訴訟法第四百三十六條之一第三
    項、第四百五十條、第七十八條，判決如主文。
中      華      民      國    九十    年      十      月     三十       日
                                  臺灣彰化地方法院民事第二庭
~B審判長法  官  羅培昌
~B      法  官  黃齡玉
~B      法  官  余仕明
本判決不得上訴
右為正本係照原本作成
~B法院書記官  楊美芳
中      華      民      國    九十    年      十      月     三十一     日


司法院資訊處製作；財團法人民間司法改革基金會備份。
